臺灣高等法院民事判決
107年度醫上字第24號
上  訴  人  Ａ０１（受監護宣告人）

            Ａ０２  

兼上二人
法定代理人  Ａ０３
上  訴  人  Ａ０４
上四人共同
訴訟代理人  林國忠律師
被上訴人    台灣基督長老教會馬偕醫療財團法人新竹馬偕紀念
            醫院    

法定代理人  蘇聰賢
被上訴人    洪芳宇
            李孟儒
            吳靖婷（原名：吳欣倫）

共      同
訴訟代理人  楊隆源律師
上列當事人間請求損害賠償事件，上訴人對於中華民國107年5月
30日臺灣新竹地方法院104年度醫字第2號第一審判決提起一部上
訴，本院於109年9月22日言詞辯論終結，判決如下：
    主      文
原判決除確定部分外，關於駁回上訴人後開第二項之訴部分，及
該部分假執行之聲請，暨該訴訟費用部分廢棄。
被上訴人台灣基督長老教會馬偕醫療財團法人新竹馬偕紀念醫院
、洪芳宇、李孟儒應連帶給付上訴人Ａ０１新臺幣壹仟捌佰玖拾捌
萬伍仟壹佰肆拾壹元，連帶給付上訴人Ａ０３、Ａ０２、Ａ０４各新臺幣
壹佰萬元，及均自民國104年5月27日起至清償日止，按年息5%計
算之利息。
上訴人Ａ０１之其餘上訴駁回。
第一、二審訴訟費用除確定部分外，由被上訴人台灣基督長老教
會馬偕醫療財團法人新竹馬偕紀念醫院、洪芳宇、李孟儒連帶負
擔二十分之十九，餘由上訴人Ａ０１負擔。
本判決所命給付，於上訴人Ａ０１以新臺幣柒佰參拾伍萬元供擔保
後得假執行，但被上訴人如以新臺幣貳仟貳佰萬元預供擔保，得
免假執行。
    事實及理由
壹、程序方面
    按依民事訴訟法第446條第1項、第255條第1項第3款規定，
    第二審程序，訴之變更或追加，非經他造同意，不得為之；
    但擴張或減縮應受判決事項之聲明者，不在此限。本件上訴
    人Ａ０１上訴聲明原請求被上訴人連帶給付新臺幣（下同）2,6
    38萬4,748元本息，嗣聲明請求被上訴人連帶給付2,000萬元
    本息，核屬減縮聲明，依首揭規定，應予准許。
貳、實體方面　
一、上訴人主張：上訴人Ａ０１（以下逕稱姓名）於民國000年5月2
    4日（同年0月00日產女即上訴人Ａ０２，產後不足1月）13時58
    分因右下腹部劇烈疼痛，在配偶上訴人Ａ０３陪同下至被上訴
    人台灣基督長老教會馬偕醫療財團法人新竹馬偕紀念醫院（
    以下逕稱新竹馬偕醫院）急診，住院醫師即訴外人陳彥妮無
    法判定Ａ０１之病症，遲至同日晚間20時15分始由婦產科醫師
    被上訴人洪芳宇（以下逕稱姓名）進行問診。洪芳宇僅以超
    音波檢查，未進行婦科內診檢查及電腦斷層掃瞄、Ｘ光等檢
    測，亦未安排其他專科醫師進行會診，即診斷Ａ０１腹部劇烈
    疼痛係因腹部左側有7公分之卵巢畸胎瘤所致，其未排除Ａ０１
    有無罹患腹膜炎之可能性，即貿然決定對Ａ０１施以腹腔鏡手
    術，隨由主治醫師被上訴人李孟儒（以下逕稱姓名）進行手
    術，李孟儒未親自進行診療、鑑別診斷與檢測，與洪芳宇均
    疏未排除Ａ０１是否為腹腔鏡手術禁忌症之患者，即對Ａ０１施以
    腹腔鏡手術。李孟儒錯誤實施腹腔鏡手術，導致Ａ０１之腹腔
    嚴重感染，造成右側卵巢輸卵管全切除、結腸切除及大腸造
    口之嚴重傷害，所實施手術不符醫療常規，致Ａ０１腦部長時
    間缺氧，終造成氣體栓塞導致急性休克併缺氧性腦病變之重
    大傷害。被上訴人吳靖婷（以下逕稱姓名）為麻醉醫師，於
    手術期間疏未監控Ａ０１之生理數值，致Ａ０１長時間缺氧，復於
    急救過程中，未提供符合醫療常規之處置，導致Ａ０１缺氧腦
    病變，成為植物人。洪芳宇、李孟儒、吳靖婷（下稱洪芳宇
    等3人）之過失不法重傷害行為，分別違反醫療法第60條第1
    項、第63條第1項、第64條第1項、醫師法第11條、第12之1
    條、第21條等規定，構成侵權行為，應依民法第184條第1項
    前段、第2項、第185條規定，連帶負損害賠償責任；洪芳宇
    等3人皆為新竹馬偕醫院之受僱醫師，新竹馬偕醫院應依民
    法第188條規定連帶賠償。另新竹馬偕醫院之醫療團隊，對Ａ
    ０１延誤醫療及誤診，致Ａ０１受有器官切除及腦病變之重大傷
    害，該醫院亦應依民法第227條規定，負債務不履行之損害
    賠償責任。Ａ０１因本件醫療疏失受損害如下：減少勞動能力
    計1,300萬元、退休金損害計101萬4,859元、看護費300萬元
    、醫藥費用支出98萬5,141元、非財產上損害200萬元，合計
    2,000萬元（1,300萬＋101萬4,859＋300萬＋98萬5,141＋200萬＝
    2,000萬）。上訴人Ａ０３、Ａ０２、Ａ０４（以下均逕稱姓名）分別
    為Ａ０１之配偶、女兒、母親，受有非財產損害各100萬元。爰
    依民法第184條第1項前段、第2項、第185條、第195條第1項
    、第3項、第188條、第227條、第227條之1等規定，求為命
    被上訴人連帶給付Ａ０１2,000萬元，連帶給付Ａ０３、Ａ０２、Ａ０４
    各100萬元，及均自聲請調解狀繕本送達翌日起至清償日止
    ，按年息5%計付利息之判決（原審判決駁回上訴人之訴，上
    訴人提起上訴，逾前開請求部分，因未繫屬，不予贅述）。
    上訴聲明：㈠原判決廢棄。㈡被上訴人應連帶給付Ａ０１2,000萬
    元，連帶給付Ａ０３、Ａ０２、Ａ０４各100萬元，及均自聲請調解狀
    繕本送達翌日起至清償日止，按年息5%計算之利息。
二、被上訴人抗辯如下：
（一）洪芳宇以：伊對Ａ０１進行病理學及超音波檢查，超音波檢
      查顯示子宮後側偏左有一處7.2公分5.4公分囊腫，內容
      物顯影為複雜性；考量Ａ０１急診主訴：產後25天，今天開
      始下腹痛厲害，痛到冒冷汗，惡露有血塊；當下可能之鑑
      別診斷為：懷疑卵巢囊腫合併扭轉、卵巢膿瘍。伊將卵巢
      囊腫合併扭轉列為第一診斷，卵巢膿瘍列為第二診斷。Ａ０
      １手術後之病理報告顯示有卵巢膿瘍，且因卵巢膿瘍向周
      邊組織侵犯，引起盲腸周圍發炎及乙狀結腸入侵，伊之診
      斷已將卵巢膿瘍列入其中，並無違反醫療常規或業務疏失
      。腹部Ｘ光及電腦斷層檢查皆為影像學檢查，非判斷施行
      手術與否之依據，是否安排上開二項檢查均不能改變病人
      需進行手術之事實，伊未安排上開檢查，並無違反醫療常
      規。Ａ０１經兩次急診婦產科檢查皆認為病灶起於卵巢，手
      術後之病理檢查報告也證實如此，前後因果明確，倘會診
      一般內科、胃腸科、一般外科之專科醫師，勢必延遲手術
      進行，亦非必要，伊未會診其他科別，並無違反醫療常規
      或業務疏失云云，資為抗辯。
（二）李孟儒以：Ａ０１經兩次超音波檢查皆發現卵巢腫瘤約57公
      分，加上抽血報告及臨床症狀，輸卵管膿腫或卵巢扭轉合
      併腹膜炎均屬可能之診斷，緊急安排腹腔鏡手術可以同時
      作鑑別診斷及處理腫瘤，並無違反醫療常規。若實施肛診
      、腹部Ｘ光、電腦斷層掃描等檢查，於等候報告期間除將
      延遲手術進行，更會延長Ａ０１因腹膜炎嚴重腹痛之時間，
      故予緊急安排腹腔鏡手術，在麻醉下可停止嚴重腹痛，亦
      可同時作鑑別診斷及處理腫瘤。本件腹腔鏡手術下刀為當
      日22時40分，把皮膚劃開準備灌氣，灌氣設定20L/min代
      表最快可達到每分鐘20升，然並非一直以此速度灌氣；依
      據不同器械口徑會有不同速度，灌氣剛開始係用細如原子
      筆的針穿過腹壁，灌到壓力約15～20mmHg停止，再換成直
      徑10mm約食指粗的器械穿過腹壁，再插入腹腔鏡開始觀察
      ，本件腹腔鏡手術過程符合醫療常規，並無違反醫療常規
      或業務疏失。卵巢扭轉合併腹膜炎係急症需緊急手術，因
      考量腹腔鏡傷口較小，術後恢復快，因此緊急安排腹腔鏡
      手術，且亦有立即手術之必要，伊承接洪芳宇之初部臆斷
      而為處置，並無違反醫療常規或業務疏失。Ａ０１開刀前之
      診斷為卵巢扭轉合併腹膜炎，並無腹腔鏡手術之禁忌症。
      另伊對Ａ０１實施心臟按摩，摸不到脈搏後立即開始急救，
      並無延遲急救之疏失，行政院衛生福利部醫事審議委員會
      （下稱醫審會）104年4月15日鑑定結果（鑑定書編號：00
      00000，下稱醫審會鑑定書）亦認伊有立即採取相關措施
      改善，並無違反醫療常規或疏失，復依醫審員會補充鑑定
      結果（鑑定書編號：0000000號）亦認伊已執行相關檢查
      ，手術同意書中亦有告知事項，以Ａ０１當時生命跡象，可
      施行腹腔鏡手術，伊對Ａ０１實施腹腔鏡手術、腹部探查手
      術及急救等醫療行為，均無違反醫療常規或業務疏失云云
      ，資為抗辯。
（三）吳靖婷以：伊於Ａ０１麻醉及手術過程中，全程依照新竹馬
      偕醫院醫療常規執行麻醉業務，使用標準監視器監測；伊
      執行全身麻醉誘導，隨時在側監控病患生命徵象，各數值
      約每15分鐘記錄於麻醉紀錄表，並無違反醫療常規或業務
      疏失。Ａ０１在李孟儒執行腹腔鏡手術，充氣（二氧化碳）
      達氣腹設定值後，生命徵象突然改變，外觀呈現發紺，伊
      隨即將此給予100%氧氣Ａ０１仍呈現發紺之異常狀況告知李
      孟儒。伊排除呼吸管路問題、皮下氣腫、氣胸、支氣管插
      管、支氣管痙攣等各情況後，懷疑氣體栓塞，當時病患心
      跳持續變慢，周邊脈搏微弱，伊立刻請在場醫事人員進行
      急救，於Ａ０１完成急救後立刻進行氣體栓塞處置，將病患
      擺成頭低腳高且右側高之姿勢並施打中央靜脈導管，回抽
      血液有氣泡，快速回抽30ml血液直至無氣泡。伊已在Ａ０１
      手術檯側處理及鑑別突然休克原因為罕見的氣體栓塞，於
      急救後立即指示在場醫事人員實施動脈血氣分析，並無遲
      誤、違反醫療常規或業務疏失等語，資為抗辯。
（四）新竹馬偕醫院以：洪芳宇等3人已盡醫療上之注意義務，
      並無疏失，亦無違反醫療常規，或違反保護他人法律之情
      事，均無過失侵權行為，上訴人依侵權行為法則請求伊連
      帶賠償，均屬無據。又伊之履行輔助人洪芳宇等3人於履
      行本件醫療契約義務時，並無過失，上訴人主張伊應負加
      害給付之債務不履行責任，亦屬無據云云，資為抗辯。
（五）均答辯聲明：上訴駁回。 
三、兩造不爭執事項（見原審卷一第346頁背面至347頁、第356
    頁、卷二第104、117頁）：
（一）Ａ０３為Ａ０１之配偶，Ａ０２為Ａ０１之女，Ａ０４為Ａ０１之母（見原審
      卷一第291、292頁）。
（二）洪芳宇任職新竹馬偕醫院婦產科主治醫師。李孟儒、吳靖
      婷前分別任職同醫院婦產科主治醫師、麻醉科主治醫師，
      已離職。
（三）Ａ０１於102年5月24日13時58分，因急性腹痛由Ａ０３陪同至新
      竹馬偕醫院急診室就診（見原審卷一第46-53頁）。
（四）李孟儒為Ａ０１之主治醫師。
（五）吳靖婷為Ａ０１施行腹腔鏡手術之麻醉醫師。
（六）Ａ０１於102年9月27日經鑑定領得中華民國身心障礙證明書
      ，障礙等級為極重度。
（七）Ａ０３對洪芳宇等3人提出刑事業務過失傷害Ａ０１之告訴，經
      臺灣新竹地方檢察署（下稱新竹地檢署）以103年度偵字
      第8556號為不起訴處分；Ａ０３對李孟儒部分聲請再議，經
      臺灣高等檢察署（下稱高檢署）檢察長發回續行偵查後，
      復經新竹地檢署以105年度偵續字第84號為不起訴處分；Ａ
      ０３聲請再議，再經高檢署107年度上聲議字第2853號駁回
      其再議之聲請（見原審卷二第9-30頁、本院卷二第249-28
      1頁不起訴處分書、處分書），經本院調閱上開刑事偵查
      卷宗，核閱無訛。
（八）Ａ０１經臺灣南投地方法院於104年7月29日以104年度監宣字
      第69號裁定宣告為受監護宣告人，並選定Ａ０３為其監護人
      （見原審卷一第258-259頁）。 
四、上訴人依侵權行為法則，請求被上訴人連帶負損害賠償責任
    ；暨依民法第227條規定，請求新竹馬偕醫院負債務不履行
    損害賠償責任，有無理由，論述如下：
（一）按「因故意或過失，不法侵害他人之權利者，負損害賠償
      責任。」「違反保護他人之法律，致生損害於他人者，負
      賠償責任。」「數人共同不法侵害他人之權利者，連帶負
      損害賠償責任；不能知其中孰為加害人者，亦同。」「受
      僱人因執行職務，不法侵害他人之權利者，由僱用人與行
      為人連帶負損害賠償責任。」民法第184條第1項前段、第
      184條第2項前段、第185條第1項、第188條第1項前段分別
      定有明文。次按「醫院、診所遇有危急病人，應先予適當
      之急救，並即依其人員及設備能力予以救治或採取必要措
      施，不得無故拖延。」「醫療業務之施行，應善盡醫療上
      必要之注意。」醫療法第60條第1項、第82條第1項亦有明
      文。另依醫師法第21條規定，醫師對於危急之病人，應即
      依其專業能力予以救治或採取必要措施，不得無故拖延。
（二）查本件Ａ０１至新竹馬偕醫院急診就醫之經過情形略為：Ａ０１
      於102年5月24日13：58（即13時58分，以下同此方式表示
      「時、分」）由家屬陪同至新竹馬偕醫院急診室就診，主
      訴為自然生產後第25天（亦在該院住院生產）及右下腹疼
      痛，當時生命徵象為體溫36.4°C、血壓131/73mmHg、呼吸
      16次/分、心跳110次/分，昏迷指數15分(GCS:E4V5M6，滿
      分為15分。按E為睜眼反應，Eye opening；V為說話反應
      ，Verbal response；M為運動反應，Motor response）。
      急診婦產科住院醫師陳彦妮於14：21進行初步身體診察後
      安排抽血檢驗。16：50血液檢驗報告顯示白血球（WBC)13
      200/μL(參考值4000〜10000/μL) 、分葉嗜中性白血球(Seg
      )83% (參考值55〜75%)、C反應蛋白（CRP)16.67mg/dL(參
      考值小於0.8mg/dL)，超音波檢查結果顯示右側卵巢囊腫
      （約57公分），陳彦妮整合資料後通報婦產科醫師李孟
      儒，臆斷為右側卵巢膿腫，醫囑給予抗生素治療至隔日（
      5月25日）7：00再進行抽血檢查追縱。當日16：50醫師開
      始給予抗生素治療。20：10病人（即Ａ０１，下同）發燒（
      體溫38.9°C)及突然感覺腹部劇烈疼痛，急診留觀室護理
      師以電話連絡當晚婦產科值班洪芳宇主治醫師。依病歷紀
      錄，20：15洪芳宇安排腹部、内診及超音波檢查，診斷為
      疑似感染、卵巢畸胎瘤扭轉或卵巢輸卵管膿瘍，並將檢查
      結果與李孟儒討論後，建議病人接受腹腔鏡手術治療。另
      依病程紀錄，20：20病人體溫38.9°C。20：33由病人家屬
      簽署手術及麻醉同意書，依手術同意書，疾病名稱為「疑
      左側卵巢畸胎瘤併扭轉」，建議手術名稱為「腹腔鏡」，
      建議手術原因為「急性腹痛」，由李孟儒及洪芳宇簽署（
      洪芳宇代理簽署）。22：00將病人送入手術室，22：10開
      始麻醉準備，麻醉誘導前病人心跳135次/分、血壓121/74
      mmHg，體溫39.7°C、血氧飽和度(SpO₂)97%。22：15開始
      麻醉誘導，麻醉科醫師吳欣倫給予靜脈注射Fentanyl 2ml
      、2% Xylocaine 50mg、Propofol(60mg＋20mg)及Esmeron 
      50mg，並經口置入内徑6.5mm之氣管内管，固定於21cm之
      深度，完成麻醉誘導後連接呼器及潮氣末二氧化碳監控（
      ETCO₂），氣體流量使用空氣1 L/min及100%氧氣1 L/min
      ，麻醉使用吸入性麻醉藥Sevoflurane維持，麻醉誘導後
      病人生命徵象穩定，心跳117次/分、血壓117/68mmHg、血
      氧飽和度100%、潮氣末二氧化碳33 ( 麻醉紀錄以圖表顯
      示，未記載單位及參考值）。22：40開始充氣，呼吸氣體
      即改為100%純氧換氣，當時病人心跳105次/分、血壓88/4
      2mmHg、血氧飽和度100%，潮氣末二氧化碳28。22：45病
      人生命徵象穩定，心跳100次/分、血壓100/42 mmHg。22
      ：46充氣完成，李孟儒以腹腔鏡進入病人體内觀察腹内情
      況，發現病人右側卵巢膿瘍黏連嚴重，當時突發心跳減慢
      ，心跳65次/分，出現發紺（cyanosis) ，血壓133/65mmH
      g，潮氣末二氧化碳(ETCO₂)降至9，心跳持續降至55次/分
      ，乃立即關閉吸入式麻醉藥Sevoflurane，並懷疑空氣栓
      塞，故採取頭低腳高及右側高之位置。依心肺復甦紀錄及
      心電圖監測紀錄，22：48心電圖監測結果出現心跳過慢波
      形，無法偵測病人脈搏（心跳），開始進行心肺復甦術 (
      CPR)急救，予以靜脈注射Bosmine 1 mL共3次。22：49至2
      2：50無法測得病人週邊脈搏（心跳），進行體外心臟按
      摩（cardiac massage)。22：51因偵測到脈搏（恢復心跳
      ），故停止體外心臟按摩，心電圖監測結果出現心搏過速
      之波形，醫師給予靜脈注射Amiodarone 1 amp。22：55病
      人心跳162次/分、血壓188/110mmHg、血氧100%、潮氣末
      二氧化碳35，恢復使用吸入式麻醉藥，並經置放中央靜脈
      導管後，抽取出30mL血液有氣泡。23：10病人心跳182次/
      分、血壓140/98mmHg、血氧飽和度100%、潮氣末二氧化碳
      36、中央靜脈壓19cmH₂O。23：22動脈血液氣體分析結果
      為PH7.29(參考值7.35〜7.45) 、PCO₂41mmHg(參考值32〜45
      mmHg)、PO₂419mmHg(參考值75〜100mmHg) 、HCO₃-19.7mmo
      l/L(參考值20〜26mmol/L)、BE-6.9 mmol/L(參考值-2〜2mm
      o1/L)。23：40因病人心跳180次/分，醫師給予靜脈注射E
      smolol 5mg，檢查瞳孔大小為2.0/2.0。102年5月25日00
      ：00因病人心跳200次/分，醫師給予靜脈注射Adenosine 
      6mg 2次，00：10病人心跳150次/分、血壓108/64mmHg、
      血氧飽和度100%，潮氣末二氧化碳34，中央靜脈壓20cmH₂
      O。00：20左右李孟儒於術中向病人家屬解釋病人病灶應
      係闌尾炎破裂導致右側卵巢輸卵管膿瘍，併發感染週邊器
      官（乙狀結腸及盲腸），需切除右側卵巢輸卵管，並經會
      診大腸直腸外科陳建彰醫師協助切除部分乙狀腸及大腸造
      口。由病人家屬簽署手術同意書後，手術改為剖腹方式施
      行。01：45手術結束，將病人轉至恢復室，依手術紀錄，
      陳醫師術後診斷為歸類於他處感染疾病所致的腹膜炎（pe
      ritonitis in infectious diseases classified elsewh
      ere)及乙狀結腸穿孔與盆腔膿瘍合併乙狀結腸入侵（sigm
      oid colon peforation；pelvic abscess with sigmoid 
      colon invasion) 。另依術後病理切片報告，卵巢輸卵管
      膿瘍為原主病灶，闌尾與大腸感染為繼發性（乃因受卵巢
      輸卵管細菌感染），導致破裂引發腹膜炎。02：50將病人
      轉送加護病房後績治療。07：00病人意識狀態呈現昏迷(s
      tupor)，昏迷指數6T分(E2VTM4，按T為氣管切開無法正常
      發聲，tracheostomy)。08：40醫師安排腦部電腦斷層掃
      描及磁振造影（CR/MRI)等檢查，經診斷為缺氧性腦部病
      變。102年6月17日病人由外科加護病房轉至普通病房，同
      年7月15日轉院至中國醫藥大學附設醫院復徤科，接受後
      續醫療及復健，依新竹馬偕醫院診斷證明書，病名為1.盲
      腸發炎合併卵巢輸卵管膿腫及大腸破裂，2.急性休克併缺
      氧性腦病變。同日15：15病人抵達中國醫藥大學附設醫院
      ，當時昏迷指數10分(E4V2M4) ，呈現中度昏迷程度（參
      醫審會鑑定書5-8頁，置原審卷三證物袋內）。
（三）有關洪芳宇之醫療行為部分：
　　⒈醫審會鑑定意見略以：㈠102年5月24日13：58病人至新竹馬
      偕醫院就診，初步由婦產科住院醫師陳彥妮評估，並告知
      主治醫師李孟儒後，給予病人適當治療及處置（進行血液
      檢驗、超音波檢查及給予抗生素治療）。當日20：15洪芳
      宇得知病人病情有所變化，前往診視，於20：20進行腹部
      、内診及超音波檢查，診斷為疑似感染、卵巢畸胎瘤扭轉
      或卵巢輸卵管膿瘍，並將檢查結果與李孟儒討論後，建議
      病人接受腹腔鏡手術治療，並無延遲診治。洪芳宇之醫療
      行為，並無違反醫療常規或疏失。㈡就外科醫療而言，診
      斷可分為手術前臆斷、手術中診斷及手術後診斷。洪芳宇
      依手術前超音波檢查報告，判斷為疑似卵巢扭轉造成劇痛
      ，並將卵巢輸卵管膿瘍列入鑑別診斷，符合醫療常規。手
      術過程中，除已知卵巢輸卵管膿腫，更進一步得知感染程
      度已侵犯大腸，因此修正部分手術前後診斷，乃為合理之
      處置，洪芳宇之醫療處置並無違反醫療常規或疏失。㈢李
      孟儒初步診斷為右側卵巢輸卵管膿瘍，給予抗生素治療，
      因病人持續腹痛，乃由值班醫師洪芳宇再度為病人診治，
      診治過程中加入「疑左側卵巢畸胎瘤併扭轉」之判斷。而
      卵巢腫瘤併扭轉，為婦產科急症，需立即手術治療，另卵
      巢輸卵管膿瘍若經抗生素治療後，並無改善，亦需手術引
      流膿瘍。李孟儒與洪芳宇均為同等級主治醫師，可獨立或
      合作協助診療病人。故洪芳宇之醫療處置，包括再次說明
      及取得手術同意，並無違反醫療常規或疏失。㈣依病歷紀
      錄，當日14：21病人血液檢驗結果為白血球（WBC)13200/
      μL、分葉嗜中性白血球(Seg)83%、C反應蛋白（CRP)16.67
      mg/dL；可知病人身體某部分正處於發炎反應，且病人最
      感不適之部位為右下腹，故右下腹所引起之發炎疼痛鑑別
      診斷相當重要。陰道内診可取代肛診，一般急性腹膜炎之
      診斷，腹部Ｘ光檢查可為鑑別診斷工具之一，電腦斷層掃
      描檢查則係選擇性檢查而非必要性，一旦有診斷困難時始
      會考慮實施；本案病人當時已接受超音波檢查，是否有再
      進行腹部Ｘ光及電腦斷層掃描等檢查之必要，應視當時病
      人之情形，而為判斷後決定。本案依術後病理切片報告，
      卵巢輸卵管膿瘍為原主病灶，闌尾與大腸感染為繼發性（
      乃因受卵巢輸卵管細菌感染），導致破裂引發腹膜炎。洪
      芳宇當時有將感染列入其中鑑別診斷，雖未安排電腦斷層
      掃描檢查，惟並無違反醫療常規或疏失（見醫審會鑑定書
      8-11頁）。　　
    ⒉惟查參林口長庚紀念醫院李奇龍醫師之鑑定意見表示：Ａ０１
      個案之噁心、腹瀉、右下腹疼痛、反彈痛及腹部肌肉僵硬
      ，及血液生化檢查異常（白血球增加與C反應蛋白上升，
      顯示體内發炎），可能為右下腹器官問題合併腹膜炎之表
      現，其常見鑑別診斷為右側卵巢輸卵管膿瘍、右側卵巢腫
      瘤破裂併腹腔内積血、子宮外孕並腹腔内積血、闌尾炎、
      大腸憩室炎等（見本院卷二第81頁）。按腹痛原因複雜多
      端，需要作鑑別診斷之疾病本應有多種，雖醫審會鑑定意
      見認：洪芳宇依手術前超音波檢查報告，判斷為疑似卵巢
      扭轉造成劇痛，並將卵巢輸卵管膿瘍列入鑑別診斷，符合
      醫療常規；暨依術後病理切片報告，卵巢輸卵管膿瘍為原
      主病灶，闌尾與大腸感染為繼發性（乃因受卵巢輸卵管細
      菌感染），導致破裂引發腹膜炎，洪芳宇當時有將感染列
      入其中鑑別診斷，並無違反醫療常規或疏失（見醫審會鑑
      定書9-11頁）；惟此僅能認洪芳宇所作卵巢輸卵管膿瘍及
      感染之鑑別診斷，無違反醫療常規或疏失；觀其僅泛稱「
      疑似感染」，卻未將受感染之闌尾炎列入鑑別診斷，難謂
      無違反醫療常規或疏失。再觀諸Ａ０１係於14：21抽血檢驗
      ，16：50血液檢驗報告顯示異常，20：10發燒（體溫38.9
      °C)及突然感覺腹部劇烈疼痛，20：15洪芳宇始安排腹部
      、内診及超音波檢查，診斷為疑似感染、卵巢畸胎瘤扭轉
      或卵巢輸卵管膿瘍；病人家屬簽署腹腔鏡手術同意書之疾
      病名稱為「疑左側卵巢畸胎瘤併扭轉」，係由洪芳宇代理
      李孟儒簽署（見醫審會鑑定書5-6頁）；而洪芳宇陳述Ａ０１
      有表明右下腹痛數天、腹瀉三次、噁心（見原審卷三第13
      4頁），其卻疏未注意將與Ａ０１之右下腹痛、腹瀉、噁心等
      症狀相關之疾病列入鑑別診斷，且Ａ０１係「13：58」入院
      急診，主訴「右下腹疼痛」，血液檢驗報告顯示異常係顯
      示「14：21」之抽血檢驗異常，「20：10」發燒及突然感
      覺腹部劇烈疼痛，顯示有發炎現象，醫師即應考慮可能之
      疾病，闌尾炎應屬需列入鑑別診斷之疾病之一，洪芳宇卻
      在刑事偵查中自承其排除病人罹患闌尾炎之可能（見本院
      卷二第139頁），洪芳宇未將闌尾炎列為應鑑別診斷之疾
      病，難謂無應注意而未注意之疏失，對Ａ０１應成立過失侵
      權行為堪以認定，本院不受檢察官為不起訴處分之拘束。
（四）有關李孟儒之醫療行為部分：
　　⒈醫審會鑑定意見略以：㈠近年來，隨著醫療科技進步，腹膜
      炎已非腹腔鏡手術禁忌症，本案病人並無「腹腔鏡手術之
      禁忌症」存在；本案手術過程，未違反醫療常規或疏失。
      ㈡新竹馬偕醫院婦產科對急診病人係採圑隊醫療照護，白
      天及夜間值班醫師輪流。當日13：58病人到院後先由婦產
      科住院醫師陳彦妮診視，於主治醫師李孟儒指導下，給予
      初步治療。夜間由值班主治醫師洪芳宇診視，再與李孟儒
      討論後，由李孟儒施行手術治療。洪芳宇與李孟儒均為醫
      療團隊之一員，其處置並無違反醫療常規或疏失。㈢本案
      李孟儒已經診斷為卵巢輸卵管膿瘍，並給予治療處置，其
      未會診一般内科、胃腸科、一般外科之專科醫師，並未違
      反醫療常規或有疏失（見醫審會鑑定書11-12頁）。
　　⒉查李孟儒在刑事偵查中自承：伊當日下午約4時許受陳彥妮
      通知，晚上10時到開刀房作準備，從伊受通知到進入開刀
      房，中間時間都未與Ａ０１接觸（見本院卷二第201頁），又
      其陳述：Ａ０１兩次超音波檢查皆發現右側卵巢囊腫約57公
      分（見原審卷三第138、139頁）；然病人家屬簽署腹腔鏡
      手術同意書之疾病名稱為「疑左側卵巢畸胎瘤併扭轉」（
      見醫審會鑑定書6頁）；李孟儒陳述：其係依洪芳宇懷疑Ａ
      ０１係左側卵巢扭轉合併腹膜炎及建議，緊急安排腹腔鏡手
      術以確定診斷（見原審卷三第138-139頁）。而洪芳宇在
      刑事偵查中陳稱：新竹馬偕醫院白天的急診是由住院醫師
      第一線看診，如果需要進一步治療就留院觀察，與主治醫
      師確立治療方式；夜間急診從下午5時開始，由夜間值班
      醫師看診，若留院觀察的病人病情有變化，由夜間值班醫
      師先行看診，再與病人原主治醫師聯絡病情之變化，確立
      治療方式（見本院卷二第135頁）。依洪芳宇所述，李孟
      儒為Ａ０１之原主治醫師，則其於白天對Ａ０１本即負有診療義
      務，然其竟於當日16時50分Ａ０１之血液檢查報告顯示14時2
      1分之抽血檢驗結果異常（見醫審會鑑定書5頁）後，至晚
      間10時後進入開刀房，均未親自對Ａ０１進行診察，顯然延
      遲治療；雖李孟儒辯稱伊當日下午另有門診業務，無暇分
      身處理急診云云；惟依上述新竹馬偕醫院之作業程序觀之
      ，於住院醫師第一線看診，無法為確定之診斷時，而急診
      病人症狀異常時，難認主治醫師得以有門診業務為由而不
      為處理。再觀Ａ０１家屬簽署腹腔鏡手術同意書之疾病名稱
      為「疑左側卵巢畸胎瘤併扭轉」，顯見李孟儒亦未於術前
      對Ａ０１作鑑別診斷，致於進行腹腔鏡手術中始發現病人右
      側卵巢膿瘍黏連嚴重，併發感染週邊器官（乙狀結腸及盲
      腸），需切除右側卵巢輸卵管，並經會診大腸直腸外科陳
      建彰醫師協助切除部分乙狀腸及大腸造口（見醫審會鑑定
      書6-8頁）；雖李孟儒辯稱腹腔鏡手術可同時作鑑別診斷
      云云（見本院卷一第683頁），惟李孟儒如於當日早先對Ａ
      ０１作鑑別診斷，並將闌尾炎或盲腸炎列入鑑別診斷，或於
      如鑑別診斷困難時，安排腹部Ｘ光或電腦斷層掃描檢查（
      按醫審會鑑定意見，係認上開二項檢查應視當時病人之情
      形判斷後決定，並非無必要實施；見鑑定書10頁），非不
      可避免病情耽誤致引起上述嚴重發炎之結果，上訴人主張
      李孟儒延遲治療及誤診致對Ａ０１造成重傷害，應堪採信，
      李孟儒對Ａ０１應成立過失侵權行為堪以認定，本院不受檢
      察官為不起訴處分之拘束。
（五）有關吳靖婷之醫療行為部分：
 　 ⒈醫審會鑑定意見略以：㈠吳靖婷於開始實施麻醉誘導前，病
      人心跳135次/分、血壓121/74mmHg 、體溫39.7℃、血氧飽
      和度97%，完成麻醉誘導後連接呼吸氣及潮氣末二氧化碳
      （ETCO₂）監控，麻醉誘導後病人生命徵象穩定，心跳117
      次/分、血壓117/68mmHg、血氧飽和度100%、潮氣末二氧
      化碳33；22：40開始充氣，當時病人心跳105次/分、血壓
      88/42mmHg、血氧飽和度100%、潮氣末二氧化碳28；22：4
      5病人生命跡象仍穩定無異常，心跳100次/分、血壓100/4
      2mmHg，其過程符合一般麻醉監控之醫療常規；且22：46
      潮氣末二氧化碳（ETCO₂）數值突發異常時，吳靖婷立即
      發現而予處理，包括檢查排除其他可能狀況，施打急救藥
      物，改變病人身體位置，進行體外心臟按摩及置放中央靜
      脈導管，維持血行動力穩定等，已盡醫療上之注意義務。
      ㈡22：46病人於手術中潮氣末二氧化碳突然急速下降，當
      時情況緊急，有立即生命危險，已無暇進行費時之鑑別診
      斷。吳靖婷懷疑為氣體栓塞予以立即處理，就當時情形下
      ，為合理及客觀之判斷，且立即予以處置，並無延誤，亦
      無違反醫療常規。㈢加壓100%純氧之處置，需於特殊加壓
      艙內進行，吳靖婷於22：46發現病人生命徵象突然改變，
      懷疑為氣體栓塞立即予以身體位置改變，減少氣體灌流至
      腦部之機會，並放置靜脈導管，將循環中之氣體抽出。一
      般而言，手術室內並無高壓艙可供立即使用，且病人當時
      之情況無法離開手術室，故就當時情形，吳靖婷所為處置
      符合一般醫療常規，並無疏失。㈣吳靖婷使用之靜脈注射F
      entany1 2mL、2% Xylocaine 50mg、Propofol（60mg＋20m
      g）及Esmeron 50mg，以進行麻醉誘導，麻醉使用吸入性
      麻醉藥Sevoflurane維持，麻醉誘導後病人生命徵象穩定
      ，心跳117次/分、血壓117/68mmHg、血氧飽和度100%、潮
      氣末二氧化碳33，符合一般麻醉醫療常規，並無不當。22
      ：46病人突發心跳減慢，進而休克及無法測得週邊脈搏，
      吳靖婷依病人狀況進入急救程序，立即停止使用吸入性麻
      醉藥Sevoflurane，給予靜脈注射Bosmine 1 mL共3次，並
      進行體外心臟按摩（cardiacmassage）急救，22：51病人
      恢復心跳（偵測得脈搏），心電圖監測結果出現心搏過速
      之波形，除恢復使用吸入性麻醉藥Sevoflurane 維持麻醉
      外，另給予靜脈注射Amiodarone 1 amp藥物治療。23：40
      因病人心跳180次/分，給予靜脈注射Esmolol 5mg，5月25
      日00：00因病人心跳仍達200次/分，給予靜脈注射Adenos
      ine 6mg 2次，00：10病人心跳150次/分、血壓108/64 mm
      Hg、血氧飽和度100%、潮氣末二氧化碳34、中央靜脈壓20
      ㎝H₂0。期間吳靖婷注意病人麻醉深度，積極處置病人心跳
      過快問題，並維持病人其他生命徵象穩定，符合醫療常規
      。㈤22：46病人潮氣末二氧化碳突然急速下降，且心跳變
      慢，血行動力受嚴重影響導致休克，當時情況緊急，生命
      已有立即危險，吳靖婷依危機管理基本原則及經驗法則，
      立即懷疑為氣體栓塞，並予以適當處理，爭取急救之黃金
      時間，而非費時於鑑別診斷，乃就當時情形為合理及客觀
      判斷及處置，並無延誤，亦無違反醫療常規。㈥22：46吳
      靖婷懷疑病人為氣體栓塞，立即予以緊急處置，每一項處
      置步驟均需時間（實際操作各需數分鐘至10多分鐘不等）
      ，於以穩定病人生命徵象為優先之狀況下，處置及排除可
      能誘發原因，再進行動脈血液氣體分析，就當時情形及在
      場醫療人員而言，乃為合理判斷及處置，並無延誤亦無違
      反醫療常規（見醫審會鑑定書13-15頁）。　　
　  ⒉查吳靖婷於李孟儒為Ａ０１施行腹腔鏡手術時為麻醉醫師，當
      日22時46分Ａ０１突然出現休克狀態，吳靖婷懷疑為氣體栓
      塞，立即予以緊急處置，以穩定病人生命徵象，其處置及
      排除可能誘發原因，再進行動脈血液氣體分析，堪認為合
      理判斷及處置，並無延誤，亦難認有違反醫療常規情事，
      上訴人主張吳靖婷對Ａ０１有侵權行為，為不足取。
（六）有關新竹馬偕醫院之責任部分：　
　  ⒈查新竹馬偕醫院為洪芳宇、李孟儒之僱用人，洪芳宇、李
      孟儒對Ａ０１構成侵權行為，有如前述，上訴人主張新竹馬
      偕醫院應依民法第188條規定第1項前段，就該2人對Ａ０１之
      侵權行為，連帶負損害賠償責任，應屬有據。
　　⒉按「因可歸責於債務人之事由，致為不完全給付者，債權
      人得依關於給付遲延或給付不能之規定行使其權利。因不
      完全給付而生前項以外之損害者，債權人並得請求賠償。
      」「債務人因債務不履行，致債權人之人格權受侵害者，
      準用第192條至第195條及第197條之規定，負損害賠償責
      任。」民法第227條、第227條之1定有明文。查Ａ０１於102
      年5月24日13時58分至新竹馬偕醫院急診就醫，與新竹馬
      偕醫院成立醫療契約，堪以認定。本件除洪芳宇、李孟儒
      對Ａ０１構成前述之侵權行為外，查Ａ０１係於當日14時21分抽
      血檢驗，16時50分血液檢驗報告顯示異常，20時10分發燒
      及突然感覺腹部劇烈疼痛；而洪芳宇在刑事偵查中陳述其
      係於20時10分接到急診室護士通知（見本院卷二第135頁
      ），依上述時間關係觀之，亦堪認該院對Ａ０１有延遲診療
      之情形，以致未有主治醫師於當日20時10分前可對Ａ０１作
      較充分之鑑別診斷，而先由李孟儒臆斷為右側卵巢膿腫，
      遲至20時15分始由洪芳宇為Ａ０１安排腹部、内診及超音波
      檢查，診斷為疑似感染、卵巢畸胎瘤扭轉或卵巢輸卵管膿
      瘍，並與李孟儒共同建議病人接受腹腔鏡手術治療，疾病
      名稱為「疑左側卵巢畸胎瘤併扭轉」，嗣於手術中始發現
      闌尾與大腸感染，導致破裂引發腹膜炎，並致Ａ０１發生缺
      氧性腦部病變，Ａ０１主張新竹馬偕醫院應負債務不履行損
      害賠償責任，亦屬有據。
五、關於上訴人得請求被上訴人損害賠償之金額部分：
（一）按不法侵害他人之身體或健康者，對於被害人因此喪失或
      減少勞動能力，或增加生活上之需要時，應負損害賠償責
      任。不法侵害他人之身體、健康、名譽、自由、信用、隱
      私、貞操，或不法侵害其他人格法益而情節重大者，被害
      人雖非財產上之損害，亦得請求賠償相當之金額。民法第
      193條第1項、第195條第1項前段定有明文。又依民法第22
      7條之1規定，債務人因債務不履行，致債權人之人格權受
      侵害者，準用第192條至第195條及第197條之規定，負損
      害賠償責任。上訴人得請求被上訴人賠償之金額分述如下
      。
（二）Ａ０１得請求之金額：
　　⒈勞動能力損害部分：
      Ａ０１主張其因本件醫療疏失已成為植物人狀態（下稱本件
      事故），喪失全部工作能力，依其資歷以固定年薪100萬
      元計算，至65歲退休，勞動能力損害共計2,701萬3,800元
      （見原審卷三第231-233頁附表A-1），請求賠償1,300萬
      元。查Ａ０１係00年0月00日出生（見審卷一第291頁戶籍謄
      本），於本件事故發生時年約34歲又4月，至65歲退休尚
      有30年8月；其受缺氧性腦病變之重大傷害，已喪失全部
      勞動能力，其原任職國家實驗研究院儀科中心研究員，於
      102年5月24日事故發生時，每月薪資為6萬9,890元，102
      年度年薪為94萬3,515元，有該研究院儀器科技研究中心1
      04年11月25日函可參（見原審卷一第350頁），以Ａ０１該年
      度喪失勞動能力之損害額94萬3,515元為計算基準，依霍
      夫曼式計算法扣除中間利息（首期不扣除中間利息）核計
      其一次給付之金額為1,782萬9,899元（計算式：[943515
      18.00000000〈此為30年之霍夫曼係數〉+9435150.67〈19.
      00000000-00.00000000〉]=17,829,899，小數點以下4捨5
      入）。Ａ０１請求被上訴人賠償1,300萬元，應屬有據。
    ⒉退休金損害部分：
      Ａ０１主張如其於65歲退休，依勞工退休（下稱勞退）新制
      計算累計金額為160萬4,994元（未計算雇主提繳收益，見
      原審卷三第231-233頁附表A-1），扣除本件事故發生前其
      勞退帳戶累計金額29萬3,387元，其受有131萬1,607元之
      雇主提繳退休金損失。惟按雇主未依勞退條例第6條、第1
      4條規定，按月提繳或足額提繳退休金儲存於勞工保險局
      設立之勞工退休金個人專戶，致勞工受有損害者，依同條
      例第31條第1項規定，勞工得向雇主請求損害賠償（最高
      法院101年度台上字第1602號判決意旨參照）；亦即勞退
      金之給付為雇主責任，請求權人為勞工。又依勞退條例規
      定，須實際從事勞動，雇主始於每月依工資一定比率為勞
      工提繳退休金。按Ａ０１已就其自事故發生日起至退休年齡
      前喪失勞動能力之損害，請求一次給付賠償金額，其既非
      實際從事勞動，應不得再以雇主所應提繳退休金將因之減
      少為由主張受有損害，且如前所述，Ａ０１所受喪失勞動能
      力之損害已獲填補，不應再以未取得雇主提撥之勞退金為
      其所失利益，再向非雇主之被上訴人重複請求，否則無異
      重複受領賠償。Ａ０１此部分請求應屬無據。
    ⒊醫藥費用部分：
      Ａ０１主張：其於本件事故發生後，扣除健保給付，102年間
      支出醫藥費用79萬5,380元，103年間支出醫藥費用18萬9,
      765元等情，業據其提出醫療費用收據為證（見原審卷二
      第246-292頁），其請求給付醫藥費用98萬5,141元（按79
      5,380＋189,765＝985,145，惟Ａ０１請求985,141元；見原審
      卷一第21頁、本院卷二第245頁），核屬有據，應予准許
      。　　　
    ⒋看護費部分：
      Ａ０１主張其成為植物人狀態，需專人輪班24小時看護照料
      ，臺籍看護所需費用為每日2,000元，共支付42萬元；另
      支付外籍看護費用共79萬1,362元；目前在「佑昇醫院附
      設護理之家」（下稱佑昇護理之家）安養院接受看護，每
      月為2萬5,000元；以我國女性平均餘命為82.82歲計算至1
      31年1月17日止，所需看護費用為755萬元，總計為876萬1
      ,362元（見原審卷三第234頁附表B），其僅請求300萬元
      。查Ａ０１因本件醫療事故致腦缺氧合併雙側肢體癱瘓、四
      肢無力及認知功能障礙，有中國醫藥大學北港附設醫院、
      中國醫藥大學附設醫院豐原分院出具之診斷證明書可稽（
      見原審卷一第76、78、80-83頁），Ａ０１已無獨立生活能力
      ，需人積極照顧，且需24小時看護，每日至少應有1人次
      以上輪替看護，則其請求因本件事故後遺症所致增加生活
      上必要支出之看護費用，應屬有理。其請求之看謢費用分
      述如下：
　　  ⑴臺籍看護費用：Ａ０１主張其自102年6月17日至102年7月9
        日，由陳月香提供看護服務，每日2,000元，共22日支
        出4萬4,000元，業據其提出證明書為證（見原審卷二第
        190頁），堪以採信。另Ａ０１主張其102年7月10日至102
        年7月15日、102年7月16日至103年1月13日，分別由徐
        金蘭、葉靜儒約定24小時全班看護服務，每日2,000元
        等情，雖未據其提出證明書，惟審酌Ａ０１已無獨立生活
        能力，需24小時看護，其請求102年7月10日至102年12
        月9日，24小時全班看護服務，每日2,000元，共153天
        ，計30萬6,000元（2,000×153＝306,000），堪認為相當
        ，應予准許；至Ａ０１請求102年12月10日至103年1月13日
        之看護費用部分，因其已另請求外籍看護費用如後所述
        ，此部分不得重複請求。準此，上訴人請求102年6月17
        日至102年12月9日臺籍看護費用35萬元（44,000＋306,0
        00＝350,000），應予准許，逾此金額之請求，為無理由
        ，不應准許。
　　  ⑵外籍看護費用：Ａ０１主張其於102年12月10日至105年11月
        15日，返回南投縣竹山家中，由母親Ａ０４及外籍看護共
        同照護，外籍看護申請期間為102年12月10日至105年11
        月15日；其已支出102年12月10日至105年10月10日，共
        34個月，每月薪資（扣除健保費）1萬7,617元，計59萬
        8,978元、外勞就業安定費用7萬3,467元、105年10月11
        日起之薪資及結算費用7萬6,174元、外勞健保費用4萬2
        ,743元，共計79萬1,362元（598,978＋73,467＋76,174＋4
        2,743＝791,362）等情，業據其提出外勞離境結算明細
        表、外籍看護薪資明細表、就業安定費繳交明細查詢、
        外勞健保費用單據等為證（見原審卷二第123、191-212
        頁），堪以採信。準此，Ａ０１請求102年12月10日至105
        年11月15日止，外籍看費費用79萬1,362元，應予准許
        。
  　　⑶安養院費用：Ａ０１主張其自105年11月15日起轉至佑昇護
        理之家（設臺南市○○區○○路0號4樓）安養，每月2萬5,0
        00元，另已申請臺南市政府住宿式照顧服務補助，每月
        補助1萬2,600元，每月自付1萬2,400元等情，業據其提
        出佑昇護理之家月費收據等為證（見原審卷二第213頁
        ），並有佑昇護理之家106年4月24日佑昇護字第106042
        4001號函及入住契約書可參（見原審卷二第305-311頁
        ），堪以採信。查Ａ０１於105年11月15日入住佑昇護理之
        家時為39.8歲，依105年度臺南市女性簡易生命表所示
        ，39歲之臺南市女性平均餘命尚有44.75年，依每月自
        付費用1萬2,400元計算，Ａ０１每年所需安養院費用為14
        萬8,800元（12,400×12＝148,800），依霍夫曼式計算法
        扣除中間利息（首期不扣除中間利息）核計一次給付之
        金額為354萬8,121元（[14880023.00000000〈此為應受
        扶養44年之霍夫曼係數〉+1488000.75〈23.00000000-0
        0.00000000〉]=3,548,121，小數點以下四捨五入）。準
        此，上訴人Ａ０１得一次請求安養院費用為354萬8,121元
        。
　　  ⑷據上，Ａ０１得請求看護費用為468萬9,483元（臺籍看護費
        用35萬＋外籍看費費用79萬1,362＋安養院費用354萬8,12
        1＝468萬9,483）。Ａ０１請求300萬元，應予准許。
    ⒌非財產上損害部分：
      查Ａ０１因本件事故致受有缺氧性腦病變之重大傷害，精神
      上自受有重大痛苦，爰斟酌其學經歷為國立清華大學光電
      工程博士、清華大學博士後研究、國家實驗研究院儀科中
      心博士後研究，原任職國家實驗研究院儀科中心研究員（
      見本院卷一第339頁），102年度所得為90餘萬元，103年
      度所得為50餘萬元，有稅務電子閘門財產所得調件明細表
      可參（見原審卷一第227-229頁）；暨李孟儒、洪芳宇均
      為醫師，均有存款及持有股票、不動產，均有相當資力，
      有稅務電子閘門財產所得調件明細表可參（見原審卷一第
      236-239、246-251頁），新竹馬偕醫院為財團法人醫療機
      構等兩造之身分、地位及經濟資力等一切情狀，Ａ０１請求
      非財產上損害之精神慰撫金200萬元，堪認為相當，應予
      准許。
　　⒍據上，Ａ０１得請求賠償1,898萬5,141元（1,300萬＋98萬5,14
      1＋300萬＋200萬＝1,898萬5,141），逾上開金額之請求，不
      應准許。　
（三）Ａ０３、Ａ０２、Ａ０４得請求之金額：
　　⒈查Ａ０３為Ａ０１之配偶，00年出生，學歷為博士、博士後研究
      ，與Ａ０１同為國家實驗研究院儀科中心研究員（見本院卷
      一第341頁），有汽車1部，其102、103年度所得均為100
      餘萬元（見原審卷一第230-233頁財產所得調件明細表）
      ；其主張因Ａ０１所受重傷害，基於配偶之身分法益受到嚴
      重侵害，精神上遭受極大痛苦，請求精神慰撫金100萬元
      ，堪認為相當，應予准許。
　　⒉查Ａ０４為Ａ０１之母，職業為家管，00年0月00日出生，學歷為
      初中畢業，其102年度所得為4,000元，103年度所得為0元
      （見原審卷一第234、235頁財產所得調件明細表）；其主
      張其栽培Ａ０１成人就業，卻突逢變故，原本優秀之女兒竟
      因醫療疏失成為植物人，精神至為痛苦，請求精神慰撫金
      100萬元，堪認為相當，應予准許。
　　⒊查Ａ０２為Ａ０１之女，000年0月00日出生，無財產所得（見原
      審卷一第225、226頁），其尚未足月即無從受母親養育照
      顧，嗣於成長過程中勢將受有精神上之痛苦，其請求精神
      慰撫金100萬元，堪認為相當，應予准許。
六、綜上所述，上訴人依民法第184條第1項前段、第185條第1項
    前段、第188條第1項前段規定，請求被上訴人洪芳宇、李孟
    儒、新竹馬偕醫院連帶給付Ａ０１1,898萬5,141元，連帶給付Ａ
    ０３、Ａ０２、Ａ０４各100萬元，及均自聲請調解狀繕本送達翌日
    即104年5月27日起至清償日止，按年息5%計算之利息，為有
    理由，應予准許；又Ａ０１依民法第227條規定，請求被上訴人
    新竹馬偕醫院給付1,898萬5,141元本息，為有理由，亦應准
    許（按該筆1,898萬5,141元本息之給付，與新竹馬偕醫院依
    侵權行為法則對Ａ０１應為之給付，為同一筆）；Ａ０１超過上開
    金額之請求及上訴人請求吳靖婷給付部分，為無理由，不應
    准許。原審就上訴人上開請求應准許部分（確定部分除外）
    ，為上訴人敗訴之判決及駁回其假執行之聲請，尚有未洽；
    上訴意旨指摘原判決此部分不當，求予廢棄改判，為有理由
    ；就上訴人請求不應准許部分（確定部分除外），為上訴人
    敗訴之判決，並無不合；上訴意旨指摘原判決此部分不當，
    求予廢棄改判，為無理由。
七、兩造其餘之攻擊或防禦方法及未經援用之證據，經本院斟酌
    後，認為均不足以影響本判決之結果，無逐一詳予論駁之必
    要。併此敘明。
八、據上論結，本件上訴為一部有理由，一部無理由，依民事訴
    法第450條、第449條第1項、第78條、第79條、第85條第2項
    、第463條、第390條第2項、第392條第2項，判決如主文。
中　　華　　民　　國　　109 　年　　10　　月　 20 　　日
                  醫事法庭
                    審判長法  官  周祖民
                          法  官  林玉蕙
                          法  官  鄭威莉
正本係照原本作成。
如不服本判決（上訴人Ａ０２、Ａ０４、Ａ０３應合併上訴利益逾150萬元
）於收受送達後20日內向本院提出上訴書狀，其未表明上訴理由
者，應於提出上訴後20日內向本院補提理由書狀（均須按他造當
事人之人數附繕本）上訴時應提出委任律師或具有律師資格之人
之委任狀；委任有律師資格者，另應附具律師資格證書及釋明委
任人與受任人有民事訴訟法第466 條之1第1項但書或第2項（詳
附註）所定關係之釋明文書影本。如委任律師提起上訴者，應一
併繳納上訴審裁判費。
中　　華　　民　　國　　109 　年　　10　　月　 21 　　日
　　　　　　　　　　　　　書記官  楊璧華
附註：
民事訴訟法第466條之1（第1項、第2項）：
對於第二審判決上訴，上訴人應委任律師為訴訟代理人。但上訴
人或其法定代理人具有律師資格者，不在此限。
上訴人之配偶、三親等內之血親、二親等內之姻親，或上訴人為
法人、中央或地方機關時，其所屬專任人員具有律師資格並經法
院認為適當者，亦得為第三審訴訟代理人。
        
             
　　　　　　　 臺灣高等法院民事裁定
    主  文
原判決主文欄中關於「上訴人Ａ０１之其餘上訴駁回。」之記載，
應更正為「其餘上訴駁回。」關於「本判決所命給付，於上訴人
Ａ０１以新臺幣柒佰參拾伍萬元供擔保後得假執行，但被上訴人如
以新臺幣貳仟貳佰萬元預供擔保，得免假執行。」之記載，應更
正為「本判決所命給付，於上訴人Ａ０１以新臺幣陸佰參拾參萬元
供擔保後得假執行，但被上訴人台灣基督長老教會馬偕醫療財團
法人新竹馬偕紀念醫院、洪芳宇、李孟儒如連帶以新臺幣壹仟玖
佰萬元預供擔保，得免假執行；上訴人Ａ０３、Ａ０２、Ａ０４各以新臺
幣參拾肆萬元供擔保後得假執行，但被上訴人台灣基督長老教會
馬偕醫療財團法人新竹馬偕紀念醫院、洪芳宇、李孟儒如連帶分
別為上訴人Ａ０３、Ａ０２、Ａ０４各以新臺幣壹佰萬元預供擔保，得免
假執行。」
    理  由
一、按判決如有誤寫、誤算或其他類此之顯然錯誤者，法院得依
    聲請或依職權以裁定更正；其正本與原本不符者，亦同。前
    項裁定，附記於判決原本及正本。民事訴訟法第232條第1項
    、第2項前段定有明文。
二、查本院前開判決有如主文所示之顯然錯誤，應予更正。
三、依首開規定裁定如主文。
中　　華　　民　　國　　109 　年　　10　　月　　21　　日
                  醫事法庭
                    審判長法  官  周祖民
                          法  官  林玉蕙
                          法  官  鄭威莉
正本係照原本作成。
如不服本裁定，應於收受送達後10日內向本院提出抗告狀，並應
繳納抗告費新臺幣１千元，但如對本判決已合法提出上訴，則本
裁定不得抗告。
中　　華　　民　　國　　109 　年　　10　　月　　21　　日
　　　　　　　　　　　　　書記官  楊璧華